【裁判字號】    89,聲再,197
【裁判日期】    891009
【裁判案由】    聲請再審
【裁判全文】
臺灣高等法院高雄分院刑事裁定                    八十九年度聲再字第一九七號
    再審聲請人
    即受判決人  甲○○
右列聲請人因違反商標法案件，對於本院八十九年度上易字第一０一九號中華民國八
十九年八月十七日確定判決（臺灣高雄地方法院八十九年度易字第三五六號、臺灣高
雄地方法院檢察署八十八年度偵字第二四八九二號、第二六五三一號、第二七二０九
號、第二七二一三號、第二九六一三號），聲請再審，本院裁定如左：
      主  文
再審之聲請駁回。
      理  由
一、聲請意旨如聲請再審狀所載(如附件)。
二、查有罪之判決確定後，為受判決人之利益聲請再審，係以刑事訴訟法第四百二十
    一條有足以影響於判決之重要證據漏未審酌為理由者，必該證據確漏未審酌，且
    該證據確為真實，而足以據以認定受判決人應受無罪、或免訴、或輕於原審所認
    定罪名而後可，否則不足以推翻原審所認之罪名，而僅據以爭執原審證據之取捨
    ，仍不能准許再審。
三、本院經調閱原確定判決案件全卷查明：
（一）、關於聲請意旨所指：系爭商品並未使用現行商標法所規定之「商標」，商品
        上若無商標法規定之「商標」，即不生「商標使用」或「商標近似」問題，
        否則必然導致以「獅吼」為文字商標，其保護範圍亦及於「獅吼」之聲音或
        影像之後遺症；以及聲請人檢附台灣高等法院八十七年度上易字第六七七九
        號及八十八年度上易字第二七四二號等二件對聲請人有利之判決之重要證據
        ，原審判決未予審酌等情。經查：
 （１）、 原確定判決理由二之（二）業已明確闡述說明：就我國商標法第五條規定
          雖就得申請做為商標者，僅限於文字、圖形、記號、顏色組合或其聯合式
          之平面圖樣，不包括【立體商標】，然此係因行政審查作業為顧及審查程
          序與公告之書面性、抽象性、簡便性、行政體系負荷可能等等因素，暫不
          容許商標專用權人將所有商標以立體呈現之型態註冊，此由司法院咨行政
          院之院字第一八七六號解釋謂：「如紙造或絹製花枝為商標，其商標之形
          狀、位置、排列、顏色，殊難保其永久確定不變」等語，得到證明，是申
          請做為商標者，僅限於文字、圖形、記號、顏色組合或其聯合式之平面圖
  樣，不包括【立體商標】，乃為避免商標「形狀、位置、排列、顏色」之
          改變，並未禁止商標之立體使用等認定商標法未禁止商標立體使用之理由
          。且原確定判決理由二之（三）亦詳述商標法並未於行政技術上尚未開放
          「立體商標註冊」時，禁止平面商標圖樣保護及於「商標商品化」、「立
          體化商品」之理由；以及就縱使商標法申請登記暫不開放立體商標之註冊
          ，亦不可當然認為將已註冊之商標圖樣立體化後，不受商標法之保護等，
          詳予論述。可謂對該案被告辯稱：其係自香港購入扣案之「ＨＥＬＬＯＫ
          ＩＹＹＴ」、「ＭＹＭＥＬＯＤＹ」立體造型鬧鐘，並未於包裝或鬧鐘上
          標示告訴人三麗鷗公司之商標，包裝盒上之鬧鐘照片亦係由實物翻拍而來
          ，目的在使消費者知悉包裝盒內鬧鐘之造型，並不是告訴人三麗鷗公司之
          商標圖樣，且商標法並未受理立體商標註冊，上開物品並非於商品上使用
          平面商標圖樣，不受商標法保護等情，已就被告之行為事實，以及法律上
          之辯解等，詳細審酌及說明認定之理由，聲請人指為原確定判決此部份有
          重要證據漏未審酌之情事，尚有誤會。至於聲請意旨另指稱會導致以「獅
          吼」為文字商標，其保護範圍亦及於「獅吼」之聲音或影像云云，此乃聲
          請人對本案認定事實與法律適用解釋以外，提出是否可能引申之問題探討
          ，與重要證據漏未審酌之事由有別。
  （２）、法院對個別案件本於調查證據之結果，作為認定事實之基礎，而後適用法
          律據以裁判，自不受他案判決之拘束，對照聲請人提出上開台灣高等法院
          二件判決之犯罪事實與本案事實，是有部分雷同；而本案對商標法之保護
          範圍，認定並未禁止商標之立體使用等理由，既已詳述如前，則對上開二
          判決之不同法律見解，既於理由詳予說明，則該理由即係不採用上開證據
          （高等法院之二件判決之論點）作為適用法律基礎之審酌。聲請再審人指
          稱原確定判決對其所提出上開二件對聲請人有利之判決之重要證據漏未審
          酌，亦有未合。
（二）、關於聲請再審狀所載四、五、六點所述略指上開確定判決案件，僅開一次調
        查庭而已，以及二審確定判決書，與一審之判決書事實及理由有相同或筆誤
        部分；又確定判決之理由亦有與上訴理由完全相同之處等情。查一、二審皆
        為事實審法院，一審判該案被告（即聲請人）無罪，本就無犯罪事實之記載
        ，故一審判決書，僅於理由一、引用「公訴意旨內容」而已，而二審判處被
        告有罪，自有犯罪事實之記載，而犯罪事實係依據起訴效力所及之事實為裁
        判範圍；再則檢察官認為原審判決無罪不當，而敘述不服之理由提起上訴，
        確定判決既認為檢察官之上訴為有理由，而撤銷改判；則二審判決書之事實
        中有與一審判決書理由中所引「公訴意旨之內容」相同之記載；以及確定判
        決書之理由有些與上述理由相同，此乃當然之事，此均非可提起再審之事由
        。至於調查庭之次數，乃法官視案情調查結果是否可得心證而為斟酌，刑事
        訴訟法並無必須開幾次調查庭之規定，亦無以如僅開一次調查庭為可得提起
        再審之規定。
（三）、至於聲請意旨狀七、載稱：「實施」係專利法之用語，而商標法施行細則第
        十五條原係規定：「：：：於購買時【施】以普通所用之注意：：：」而原
        確定判決理由二、之（三）後段及上訴理由一、（五），都將「時施」兩字
        筆誤為實施；經查核原卷確有上開筆誤無訛（參上訴卷第九頁、第一八七頁
        背面），然商標法施行細則係經濟部所發布之法規，法官之裁判書或檢察官
        之上訴書均不能擅改條文文字；是以上述條文規定購買時【施】以普通所用
        之注意，被寫為購買實施：：，一望即知，係顯然之誤寫；何況聲請意旨亦
        明載該「實施」二字乃筆誤；則類此筆誤與重要證據漏未審酌毫無關聯，聲
        請再審人將之列為再審事由，並非的論。
四、綜上所述，原確定判決對於再審聲請人甲○○違反商標法案件，所據以認定該事
    實之證據，均已於原確定判決詳予審酌、論斷，並敘明聲請人所辯不足採信之理
    由，要無重要證據漏未審酌之可言；而法院依據調查結果，認定事實，對證據何
    者可採，何者不可採，亦即證據之證明力如何，乃屬於法院依職權判斷之，再審
    聲請人上述各情顯然僅係據以爭執原確定判決審法院對證據之取捨而已，並不足
    以推翻原審所認之罪名；從而其以原確定判決對重要證據漏未審酌之事由而聲請
    再審，自非可取，難認有再審之理由，應予駁回
五、據上論結，應依刑事訴訟法第四百三十四條第一項裁定如主文。
中    華    民    國     八十九     年       十       月     九         日
                              臺灣高等法院高雄分院刑事第一庭
                                  審判長法官  翁慶珍
                                        法官  周賢銳
                                        法官  李春昌
右正本證明與原本無異。
不得抗告。
                                      書記官  林明威
中    華    民    國     八十九     年       十       月     十二       日
                                                                        Ｂ


司法院資訊處製作；財團法人民間司法改革基金會備份。
